最高法院刑事判決　　　　　　一○○年度台上字第二九○七號
上　訴　人　黃于晉
選任辯護人　周仲鼎律師
上列上訴人因違反毒品危害防制條例等罪案件，不服台灣高等法
院台中分院中華民國九十九年一月二十一日第二審更審判決（九
十八年度上更(一)字第二七五號，起訴案號：台灣彰化地方法院檢
察署九十四年度偵字第六九八九號），提起上訴，本院判決如下
：
    主  文
上訴駁回。
    理  由
按刑事訴訟法第三百七十七條規定：上訴於第三審法院，非以判
決違背法令為理由不得為之；是提起第三審上訴，應以原判決違
背法令為理由，係屬法定要件；如果上訴理由書狀並未依據卷內
訴訟資料具體指摘原判決不適用何種法則或如何適用不當，或所
指摘原判決違法情事顯與法律規定得為第三審上訴理由之違法情
形不相適合時，均應認其上訴為違背法律上之程式，予以駁回。
本件原判決撤銷第一審關於上訴人黃于晉部分之科刑判決，依行
為時刑法第五十六條連續犯之規定，改判仍論處上訴人連續轉讓
禁藥罪刑（即原判決事實欄一部分；處有期徒刑八月，減為有期
徒刑四月，並為相關從刑之宣告）及連續販賣第二級毒品罪刑（
即原判決事實欄二部分；處有期徒刑七年八月，並為相關從刑之
宣告），已分別詳敘其調查證據之結果及證據取捨並認定事實之
理由；所為論斷，均有卷存證據資料可資覆按。從形式上觀察，
原判決並無違背法令之情形。上訴人之上訴意旨略稱：(一)原判決
之量刑依據及所量處之刑度，難令上訴人甘服。(二)原判決僅依通
訊監察譯文與黃志煒、徐崇哲於警詢中之證詞，作為上訴人犯罪
之唯一證據，未再調查其他證據，係有違誤。(三)黃志煒於偵查中
證稱：彼係與上訴人一起向邵聰旺合買毒品、一起施用等語，與
上訴人之供述並無不合。黃志煒亦曾基於與上訴人係多年好友之
關係，央求上訴人無償轉讓毒品；足見二人並非係毒販與顧客之
關係，而係共同吸毒朋友之關係。原判決認上訴人意圖營利而販
賣毒品予黃志煒，恐有速斷。又原判決並未說明何以採認黃志煒
於警詢中之陳述，而捨棄彼於偵查中及第一審經具結之證詞之理
由，亦有判決理由不備之違法。(四)原判決以徐崇哲於第一審，經
受命法官詢以：為何在偵查中證稱係向上訴人購買毒品，卻於第
一審改稱係與上訴人合資購買時，答稱：「沒有理由」等語，即
推測徐崇哲於第一審之證詞係心虛情偽，認該有利於上訴人之證
詞不可採信，其採證違反證據法則。又由通訊監察譯文可知，徐
崇哲於缺乏毒品施用時，會向上訴人索討；足見上訴人與徐崇哲
間並非基於營利關係。縱使上訴人曾代徐崇哲向邵聰旺拿取毒品
，則以上訴人與徐崇哲係好友之關係，亦不可認定上訴人有販賣
毒品營利之意圖。原審認定事實顯有違經驗與論理法則。何況，
徐崇哲就彼是否直接向上訴人購買毒品一節，前後供述不一；彼
亦曾為虛偽之供述，試圖將彼販賣毒品予麥漢文、陳正興之罪責
推給上訴人。益證徐崇哲所稱向上訴人購買毒品云云，顯非事實
。原判決以徐崇哲不利於上訴人之證述，作為上訴人有罪之認定
，有認定事實不依證據之違法等語。
惟查：原判決就卷內各項證據之有無證據能力，已分別敘明黃志
煒、徐崇哲於警詢時之陳述雖與彼等於第一審證述之內容不符，
但彼等之警詢筆錄具有較可信之特別情況，且為證明上訴人犯罪
事實存否所必要，均具有證據能力；至卷附通訊監察譯文，亦應
具有證據能力等理由（見原判決理由欄壹之(三)、(四)）。又依憑上
訴人之自白，證人黃志煒、徐崇哲之證詞及卷附0000000000號行
動電話（上訴人持用）之通訊監察譯文暨扣案之0000000000號行
動電話SIM 卡等證據資料，於理由欄內詳敘認定上訴人有原判決
事實欄一所載，於民國九十四年初至同年七月下旬間，轉讓禁藥
即第二級毒品安非他命五次予黃志煒施用及於同年四月二十一日
上午，轉讓安非他命一次予徐崇哲施用等犯行之理由（見原判決
理由欄貳之一）。另依憑上訴人之部分供述，證人黃志煒、徐崇
哲於警詢時之證詞，卷附0000000000號行動電話分別與00000000
00號行動電話（黃志煒持用）、0000000000號行動電話（徐崇哲
持用）間之通訊監察譯文、台灣大哥大股份有限公司查詢資料及
扣案之0000000000號行動電話SIM 卡等各項證據資料，於理由欄
內詳敘認定上訴人有原判決事實欄二所載，於九十四年初至同年
七月下旬間，販賣第二級毒品安非他命二十次予黃志煒及自九十
三年十一月至九十四年四月底，販賣安非他命五次予徐崇哲等犯
行，以及上訴人係基於營利意圖而為各該販賣犯行之論斷理由。
並就上訴人否認販賣第二級毒品所辯：伊係與黃志煒、徐崇哲合
資購買安非他命等語及其辯護人辯護稱：徐崇哲係先認識邱聰旺
，可自行向邱聰旺購得毒品，無須透過上訴人等語，認如何與事
實不符而均無足採等情，詳加指駁；並敘明黃志煒於偵查及第一
審、徐崇哲於第一審證稱：彼等係與上訴人合買安非他命等語，
如何係迴護上訴人之詞而俱無足採之理由（見原判決理由欄貳之
二）。經核原判決關於轉讓禁藥、販賣第二級毒品部分之採證認
事俱無違反經驗法則、論理法則，亦無違背證據法則、判決理由
不備、理由矛盾、不適用法則或適用法則不當之違誤。而證據之
證明力係由法院本於確信自由判斷，證人之證言縱令先後未盡相
符，但事實審法院本於審理所得之心證，就其證言一部分認為確
實可信予以採取，原非法所不許。上訴意旨(三)、(四)所指各節，無
非針對販賣第二級毒品部分，就原審採證認事職權之適法行使及
原判決已明白論斷之事項，重為事實上之爭執，均非適法之第三
審上訴理由。又刑之量定，乃法律賦予法院自由裁量之事項，倘
於科刑時，已以行為人之責任為基礎，並斟酌刑法第五十七條所
列各款事項，而未逾越法定刑度，即難謂違法。原判決已敘明上
訴人多次轉讓禁藥、販賣第二級毒品犯行，分別符合行為時刑法
第五十六條連續犯之規定，各應論以一罪，且除販賣第二級毒品
法定刑之無期徒刑部分外，分別加重其刑；再經審酌毒品危害國
民健康，擾亂社會治安，販賣毒品對社會之危害更鉅，而上訴人
曾因施用毒品經觀察、勒戒，尤應深知毒品之危害，乃復轉讓、
販賣，且犯後否認販賣，態度不佳，惟其販賣數量非多等一切情
狀，分別量處如原判決主文第二項所示之刑（轉讓禁藥部分，併
依中華民國九十六年罪犯減刑條例減其宣告刑二分之一）等情（
見原判決理由欄之三、五）。對於上訴人轉讓禁藥、販賣第二
級毒品之犯罪動機、目的、手段、所生危害及犯罪後之態度等刑
法第五十七條所定科刑輕重應審酌之事項已具體記載審酌之內容
，於法定刑內分別量處上訴人之刑，核無違背法令之處。上訴意
旨(一)僅就原審適法行使之量刑職權泛稱不服，洵非第三審上訴之
合法理由。另上訴人及其辯護人在原審審判期日，經審判長詢以
「尚有無其他證據提出或請求調查？」時，均答稱：「沒有」（
見更(一)字卷第三四頁背面）。原審認本件事證已明，未再另為無
益之調查，尤難認有調查職責未盡之違法。上訴意旨(二)及其他上
訴意旨，顯未依據卷內訴訟資料具體指摘原判決有何違背法令之
情形，核與法律規定得為第三審上訴理由之違法情形不相適合。
應認上訴人之上訴為違背法律上之程式，予以駁回。
據上論結，應依刑事訴訟法第三百九十五條前段，判決如主文。
中    華    民    國  一○○  年    五    月  三十一  日
                      最高法院刑事第五庭
                          審判長法官  林  永  茂  
                                法官  蘇  振  堂  
                                法官  林  立  華  
                                法官  蔡  國  在  
                                法官  陳  春  秋  
本件正本證明與原本無異
                                      書  記  官  
中    華    民    國  一○○  年    六    月    一    日
                                                      K